---
title: "PPT de Pareto"
author: "André Lessa Silva"
format: html
editor: visual
---

Carregar o cadastro antes de começar a rodar o documento. 

# Amostragem PPT de Pareto
Simulação de plano amostral para avaliar as propriedades teóricas dos estimadores. Mais a frente faria a avaliação da eficiência do plano amostral quando compará-lo a outros planos amostrais.

Simulação: novas amostras da população real (se você tem acesso a ela).
Reamostragem: reusando a mesma amostra, simulando o que poderia acontecer caso ela fosse a população.


## Caso 1 - amostra única

```{r}
# Aplicação do algoritmo de PPT Pareto
data <- cadastro %>% 
  dplyr::mutate(
    # Gera número aleatório (A_i) uniforme 
    num_aleatorio = stats::runif(N, min = 0, max = 1),
    # Calcula a probabilidade desejada de seleção usando a variável auxiliar
    lambda = n*populacao/sum(populacao),
    # Número aleatório modificado (depende de A_i e lambda_i)
    num_aleatorio_modificado = (num_aleatorio*(1-lambda))/(lambda*(1-lambda)),
    # Usar o peso para criar o desenho da amostra com survey
    peso_amostral = 1/lambda
  ) %>% 
  # Ordenar de forma crescente para selecionar a amostra depois
  dplyr::arrange(num_aleatorio_modificado)

# Selecionar a amostra
amostra <- data %>% 
  dplyr::slice(1:n)

desenho_ppt_pareto <- survey::svydesign(
  id = ~1,
  data = amostra,
  weights = ~peso_amostral
)

# Resultado e o coeficiente de variação
resultados <- survey::svytotal(~alfabetizadas, desenho_ppt_pareto)
estimador <- coef(resultados)
ep <- survey::SE(resultados)
cv <- (ep/estimador)*100
resultados
ep
cv
```
Pelo coeficiente de variação de 0,32%, observamos que a variabilidade relativa da estimativa do total de alfabetizados é muito baixa. Ou seja, trata-se de uma estimativa bastante precisa.

Se eu realizasse várias amostras utilizando o plano de amostragem PPT de Pareto, as estimativas do total tenderiam a ser bastante próximas do valor encontrado aqui. A variabilidade esperada ficaria em torno de mais ou menos 469 mil pessoas alfabetizadas.

*Inserir equações: estimador do total, erro padrão, coeficiente de variação, intervalo de confiança*

## Caso 2 - várias amostras 

Observando os resultados para amostragem ppt de pareto com várias amostras. No caso abaixo temos 100 amostras, portanto, 100 estimadores do total de pessoas alfabetizadas. 

```{r}

total_ppt_pareto <- function(cadastro,n,repetir){
  
  N <- nrow(cadastro)
  estimadores_pareto <- numeric(repetir)
  ep_pareto <- numeric(repetir)
  cv_pareto <- numeric(repetir)
  
  for (i in 1:repetir) {
    data <- cadastro %>% 
      dplyr::mutate(
        
        # Gera número aleatório (A_i) uniforme 
        num_aleatorio = stats::runif(N, min = 0, max = 1),
        
        # Calcula a probabilidade desejada de seleção usando a variável auxiliar
        lambda = n*populacao/sum(populacao),
        
        # Número aleatório modificado (depende de A_i e lambda_i)
        num_aleatorio_modificado = (num_aleatorio*(1-lambda))/(lambda*(1-lambda)),
        
        # Usar o peso para criar o desenho da amostra com survey
        peso_amostral = 1/lambda
      ) %>% 
      
      # Ordenar de forma crescente para selecionar a amostra depois
      dplyr::arrange(num_aleatorio_modificado)
    
    # Seleciona as primeiras 'n' unidades para compor a amostra
    amostra <- data %>% 
      dplyr::slice(1:n)
    
    desenho_ppt_pareto <- survey::svydesign(
      id = ~1,
      data = amostra,
      weights = ~peso_amostral
    )
    
    resultado <- survey::svytotal(~alfabetizadas, desenho_ppt_pareto)
    estimadores_pareto[i] <- as.numeric(coef(resultado))
    ep_pareto[i] <- survey::SE(resultado)
    
  }
  
  cv_pareto <- (ep_pareto/estimadores_pareto)*100
  return(list(
    estimadores_pareto = estimadores_pareto,
    ep_pareto = ep_pareto,
    cv_pareto = cv_pareto))
  
}

resultado <- total_ppt_pareto(cadastro,1106,100)


```

Atentando-se aos coeficientes de variação - de valores muito baixos, podemos concluir que a variabilidade das estimativas é muito baixa. Isso nos leva a crer que as estimativas são bem estáveis em torno dos valores observados, ainda que exista variabilidade. 


```{r}
valor_real <- cadastro %>% dplyr::pull(alfabetizadas) %>% sum()
valor_real

# Viés
vies <- mean(totais_ppt_pareto[1]) - valor_real
vies

# Viés relativo
vies_relativo <- (vies / valor_real) * 100
vies_relativo

# Erro quadrático médio
eqm <- mean((totais_ppt_pareto[1] - valor_real)^2)
eqm

# Erro quadrático médio relativo
eqm_relativo <- (eqm/valor_real^2)*100
eqm_relativo

```

A partir do viés relativo vemos uma subestimação moderada.
O EQM relativo é muito bom, indicando que as estimativas estão muito próximas do valor real. Mesmo com um viés moderado a variância das estimativas parece ser baixa, reduzindo o EQM

Os estimadores apresentaram boa precisão, refletida pelo baixo erro quadrático médio relativo (0,12%), embora tenham demonstrado acurácia limitada, com viés relativo de -3,5%, indicando tendência de subestimação do total de indivíduos alfabetizados.”

*Apresentar os resultados em tabela e gráficos.*



# Extra - reamostragem






